【裁判字號】    99,上訴,110
【裁判日期】    990421
【裁判案由】    違反槍砲彈藥刀械管制條例
【裁判全文】
臺灣高等法院臺南分院刑事判決         99年度上訴字第110號
上  訴  人  臺灣臺南地方法院檢察署檢察官
被      告  甲○○
指定辯護人  本院公設辯護人  乙○○
上列上訴人因被告違反槍砲彈藥刀械管制條例案件，不服臺灣臺
南地方法院98年度訴字第1368號中華民國98年12月9日第一審判
決（起訴案號：臺灣臺南地方法院檢察署98年度偵字第12112號
），提起上訴，本院判決如下：
    主  文
上訴駁回。
    事  實
一、甲○○明知空氣槍係屬槍砲彈藥刀械管制條例第4條第1項第
    1款規定明文查禁之槍枝，依同條例第5條規定，非經中央主
    管機關許可，不得持有，竟基於持有空氣槍之犯意，於民國
    96年3月間某日，在雅虎奇摩拍賣網站，向使用不詳帳號之
    姓名年籍不詳之成年男子，以新臺幣13,500元之價格，購得
    可發射金屬彈丸且具有殺傷力之LB19型空氣槍1支（槍支管
    制編號:0000000000號，下稱系爭空氣槍）後，未經許可，
    將系爭空氣槍藏置在臺南縣永康市○○街183巷25號住處，
    嗣苗栗縣警察局竹南分局警員於98年6月22日持台灣苗栗地
    方法院核發之搜索票搜索被告上開住處，扣得系爭空氣槍1
    支及其所有供犯罪所用之金屬彈丸1包，始知悉上情。
二、案經苗栗縣警察局竹南分局報告台灣苗栗地方法院檢察署呈
    請台灣高等法院檢察署檢察長令轉臺灣臺南地方法院檢察署
    檢察官偵查起訴。
    理  由
壹、證據能力方面
    按被告以外之人於審判外之言詞或書面陳述，除法律有規定
    者外，不得作為證據；又被告以外之人於審判外之陳述，雖
    不符合同法第159條之1至第159條之4之規定，但經當事人於
    審判程序同意作為證據，法院審酌該言詞陳述或書面陳述作
    成時之情況，認為適當者，亦得為證據。當事人、代理人或
    辯護人於法院調查證據時，知有第159條第1項不得為證據之
    情形，而未於言詞辯論終結前聲明異議者，視為有前項之同
    意，刑事訴訟法第159條第1項及第159條之5分別定有明文。
    本判決下列所引用之除公務員職務上製作之紀錄文書，並無
    顯不可信之情況，依刑事訴訟法第159條之4第1款規定，有
    證據能力外，其餘屬傳聞證據部分，業經檢察官、被告於本
    院準備程序及審判期日中均明示同意此部分之證據有證據能
    力（見本院卷第26頁、27頁、41頁），並且迄至言詞辯論終
    結前亦未撤回前開同意，本院審酌上開證據資料製作時之情
    況，尚無違法不當及證明力明顯過低之瑕疵，且認為以之作
    為證據應屬適當，爰依刑事訴訟法第159條之5規定，認前揭
    證據資料均有證據能力。
貳、認定犯罪事實所憑之證據及理由
一、上揭犯罪事實，業據被告甲○○於本院準備程序及審理時坦
    承不諱（見本院卷第24頁、44頁、45頁），並有臺灣苗栗地
    方法院搜索票、扣押物品目錄表各1紙、苗栗縣警察局氣體
    動力式槍枝（空氣槍）動能初篩報告表1紙、蒐證照片4張、
    桃園縣政府警察局98年7月6日桃警鑑字第0980014251號鑑驗
    書1紙、鑑驗照片6張（見偵查卷第7頁、10頁至第17頁）在
    卷及空氣槍1支、金屬彈珠（彈丸）1包扣案可資佐證。被告
    雖於原審審理時辯稱：伊不知道有殺傷力云云。
二、經查：
(一)、被告於上開時、地，購買可發射金屬彈丸且具殺傷力之系爭
    空氣槍1支，並自96年3月間某日起至98年6月22日止，未經
    許可而持有，業經被告供述在卷，並有台灣苗栗地方法院搜
    索票、扣押物品目錄表各1份、扣案之系爭空氣槍1支、金屬
    彈丸1包在卷可參，此外，該系爭空氣槍經苗栗縣警察局以
    壓縮彈簧帶動活塞壓縮氣體之方式射擊4.5mm鋼珠彈測試之
    結果，該系爭空氣槍不僅可發射彈丸，且可完全貫穿監測板
    （鋁板），單位面積動能已超過16焦耳/平方公分，有該局
    氣體動力式槍枝（空氣槍）動能初篩報告表1份暨照片4張可
    資佐證，另該系爭空氣槍及金屬彈丸經送桃園縣政府警察局
    以檢視法、性能檢驗法及動能測試法鑑驗，認該系爭空氣槍
    係氣體動力式槍枝，以壓縮彈簧帶動活塞壓縮氣體為發射動
    力，可發射直徑4.5mm之金屬彈丸，槍長約108cm、高約25cm
    ，內襯金屬管，並以扣案之金屬彈丸（直徑約4.5mm、重量
    約0.37g）測試3次，第1顆彈丸動能達6.54焦耳，單位面積
    達41.48焦耳/平方公分，第2顆彈丸動能達6.54焦耳，單位
    面積達41.48焦耳/平方公分，第3顆彈丸動能達6.33焦耳，
    單位面積達40.17焦耳/平方公分，已足以穿入人體皮肉層，
    而認具殺傷力，有該局槍彈鑑定書1份在卷可資佐證，足認
    該系爭空氣槍1支確係具有殺傷力無疑，是此部分之事實堪
    以認定。
(二)、被告雖辯稱：伊持有系爭空氣槍時，不知道有殺傷力云云。
    惟查，被告於原審審理時供稱：「（剛剛所提示之槍枝是你
    買來的嗎？）是。」、「（買來之後，曾經有拿出去過試射
    嗎？）沒有，只有在家打紙靶而已。」、「（在家裡用什麼
    子彈打？）用扣案之金屬彈丸。」、「（打了幾顆？）約幾
    十顆有。」、「（紙靶有多厚？）就是包裝的瓦楞紙，我用
    空盒子打。」、「（試射結果？）可以打穿紙板，所以兩面
    紙板都可以穿透」、「（在多遠的距離試射？）約有六、七
    米般的距離。」等語（見原審卷頁第37頁、38頁）。依被告
    上開供述可知，其持有空氣槍期間，曾以金屬彈丸試射約六
    、七米距離之包裝用瓦楞紙，試射之結果可穿過兩面紙板，
    足見系爭空氣槍威力之強大與一般純賞玩用之玩具手槍差異
    甚大，乃被告明知此差異情形，仍未經許可而持有該空氣槍
    ，故被告辯稱其不知系爭空氣槍有殺傷力云云，洵不足採。
三、綜上所述，本件事證明確，被告未經許可，持有上開空氣槍
    之犯行，足堪認定，應依法論科。
參、論罪科刑之理由
一、核被告所為，係犯槍砲彈藥刀械管制條例第8條第4項之未經
    許可，持有可發射子彈且具殺傷力之空氣槍罪。
二、查本件被告持有空氣槍純為興趣，目的在於收藏、把玩，並
    未持之從事任何不法行為，業據被告供述在卷，且無證據足
    認被告曾持上開空氣槍犯案，造成他人生命、身體受創之結
    果，況被告無前科紀錄，有台灣高等法院被告前案紀錄表1
    份在卷可參，且處於失業而需要請領失業給付之狀態，亦須
    與妻子共同扶養就讀臺南縣善化高中及國立台南高級工業職
    業學校之二子，有被告提出之被告名片、離職證明書、行政
    院勞工委員會職業訓練局永康就業服務站之認定收執聯、戶
    口名簿、財團法人奇美醫院診斷證明書、台南縣善化高中劃
    撥款項明細、國立台南高級工業職業學校學雜費繳費單各1
    份在卷可資佐證，是本院審酌被告未經許可持有空氣槍之舉
    ，雖屬於法有違，自應接受刑事懲罰，然考量前開情事，認
    非無顯可憫恕之情狀，逕以量處本罪法定最低刑3年以上有
    期徒刑，仍有法重情輕之憾，爰依刑法第59條之規定，酌減
    其刑。
肆、本院維持原判決之理由
一、原審以被告罪證明確，因予適用槍砲彈藥刀械管制條例第8
    條第4項，刑法第11條前段、第59條、第42條第3項、第74條
    第1項第1款、第93條第1項、第38條第1項第1款、第2款之規
    定，審酌被告之犯罪動機、目的、手段、對社會及人身安全
    威脅之程度，犯後始終坦承持有空氣槍犯行之態度，量處有
    期徒刑一年十月，併科罰金新臺幣五萬元，並就罰金部分，
    諭知易服勞役之折算標準。又敘明扣案之系爭空氣槍1支為
    違禁物，應依刑法第38條第1項第1款之規定沒收之；扣案之
    金屬彈丸1包雖非違禁物，然均屬被告所有，且供被告持有
    系爭空氣槍所用之物，爰依刑法第38條第1項第2款之規定沒
    收之。又以被告前未曾受有期徒刑以上刑之宣告，有台灣高
    等法院被告前案紀錄表1份在卷可憑，經此起訴審判之刑事
    程序，應知所警惕，信無再犯之虞，因認所宣告之刑以暫不
    執行為適當，爰併諭知緩刑4年，以勵自新。又為使被告於
    緩刑期內受充分之教化與輔導，預防其再度犯罪，而確實達
    成緩刑之目的，並宣告於緩刑期內併付保護管束。經核認事
    用法並無不合，量刑亦稱允當，雖檢察官上訴意旨認原判決
    適用刑法第59條為不當，因而指摘原判決不當，惟按刑法第
    59條規定，犯罪之情狀可憫恕者，得酌量減輕其刑，同法第
    57條規定，科刑時應審酌一切情狀，尤應注意所列事項(共1
    0款)為科刑重輕之標準，兩條適用上固有區別，惟所謂「犯
    罪之情狀」與「一切情形」云云，並非有截然不同之領域，
    於裁判上酌減其刑時，應就犯罪一切情狀（包括第57條所列
    舉之10款事項），予以全盤考量，審酌其犯罪有無可憫恕之
    事由（即判例所稱有特殊之原因與環境等等，在客觀上足以
    引起一般同情，以及宣告法定低度刑，是否猶嫌過重），以
    為判斷。故適用第59條酌量減輕其刑時，並不排除第57條所
    列舉10款事由之審酌，惟其程度應達於確可憫恕，始可予以
    酌減（最高法院70年度第6次刑事庭會議決議參照），並參
    酌司法院大法官釋字第669號解釋理由意旨對於未經許可製
    造、販賣、運輸具有殺傷力之空氣槍，認系爭規定所禁止製
    造、運輸、販賣之客體相對廣泛，一部分殺傷力較低之空氣
    槍，亦在處罰範圍內。基於預防犯罪之考量，立法機關雖得
    以特別刑法設置較高之法定刑，但其對構成要件該當者，不
    論行為人犯罪情節之輕重，均以無期徒刑或五年以上有期徒
    刑之重度自由刑相繩，未能具體考量行為人違法行為之惡害
    程度，對違法情節輕微、顯可憫恕之個案，可能構成顯然過
    苛之處罰，而無從兼顧實質正義。按不具殺傷力且無危害安
    全之虞之空氣槍係合法而容易取得之休閒娛樂商品，而改造
    此類空氣槍，所需零件易於取得，亦無須高度之技術。倘人
    民僅出於休閒、娛樂等動機而改造合法之空氣槍，雖已達殺
    傷力標準，但若其殺傷力甚微，對他人生命、身體、自由、
    財產等法益之危險甚低，或有其他犯罪情節輕微情況，法院
    縱適用刑法第五十九條規定酌減其刑，最低刑度仍達二年六
    月以上之有期徒刑，無從具體考量行為人所應負責任之輕微
    ，而為易科罰金或緩刑之宣告，尚嫌情輕法重，致罪責與處
    罰不相對應。系爭規定對犯該罪而情節輕微者，未併為得減
    輕其刑或另為適當刑度之規定，對人民受憲法第八條保障人
    身自由權所為之限制，有違憲法第二十三條之比例原則。是
    認法院對未經許可持有空氣槍者，倘人民僅出於休閒、娛樂
    等動機而改造合法之空氣槍，雖已達殺傷力標準，但若其殺
    傷力甚微，對他人生命、身體、自由、財產等法益之危險甚
    低，或有其他犯罪情節輕微情況，仍應具體考量行為人所應
    負責任之輕微，而適用刑法第五十九條規定酌減其刑。查被
    告持有上開空氣槍動機係為興趣，目的在於收藏、把玩，供
    做休閒、娛樂，違法情節輕微，審視上開殺傷力不大，對他
    人生命、身體、自由、財產等法益造成之危險亦低，應有刑
    法第59條規定酌減其刑之適用，檢察官上訴意旨指摘原判決
    不當，為無理由，應予駁回。
據上論結，應依刑事訴訟法第368條，判決如主文。
本案經檢察官張太龍到庭執行職務。
中    華    民    國    99    年    4     月    21    日
                  刑事第四庭    審判長法  官  吳志誠
                                      法  官  羅心芳
                                      法  官  吳森豐
以上正本證明與原本無異。
如不服本判決應於收受送達後10日內向本院提出上訴書狀，其未
敘述上訴理由者，並得於提起上訴後10日內向本院補提理由書（
均須按他造當事人之人數附繕本）「切勿逕送上級法院」。
                                      書記官  岑  玢
中    華    民    國    99    年    4     月    21    日
附錄法條：
槍砲彈藥刀械管制條例第八條第四項
未經許可，持有、寄藏或意圖販賣而陳列第一項所列槍枝者，處
三年以上十年以下有期徒刑，併科新臺幣七百萬元以下罰金。
槍砲彈藥刀械管制條例第十二條第四項
未經許可，持有、寄藏或意圖販賣而陳列子彈者，處五年以下有
期徒刑，併科新台幣三百萬元以下罰金。

司法院資訊處製作；財團法人民間司法改革基金會備份。
